臺灣桃園地方法院民事判決
110年度家繼簡字第12號
原      告  羅素珍  


被      告  羅素娥  

            羅素嬌  

            羅國輝  
            羅國郎  
兼  上四人            
訴訟代理人  羅素燕  
被      告  羅國禎  

上列當事人間請求分割遺產事件，本院於民國111年4月6日言詞
辯論終結，判決如下：
    主      文
兩造就被繼承人羅文德所遺如附表編號一所示之遺產，應分割如
附表編號一「分割方法欄」所示。
兩造就被繼承人羅徐幼妹所遺如附表編號二至四所示之遺產，應
分割如附表編號二至四「分割方法欄」所示。
訴訟費用由兩造每人負擔七分之一。
    事實及理由
一、被告羅國禎均經合法通知，無正當理由未於言詞辯論期日到
    場，核無民事訴訟法第385條各款所列情形之一，依家事事
    件法第51條準用民事訴訟法第第386條第1項前段規定，爰依
    原告之聲請，由其一造辯論而為判決。
二、原告主張：被繼承人羅文德、羅徐幼妹為夫妻，育有7名子
    女即原告、被告羅素娥、羅素嬌、羅素燕、羅國輝、羅國禎
    、羅國郎。羅文德於民國89年3月31日死亡，遺有如附表編
    號1所示之土地（下稱系爭土地），由其配偶羅徐幼妹與兩
    造共同繼承，並公同共有權利範圍「1分之1」。嗣羅徐幼妹
    於104年1月20日死亡，遺有如附表編號2至4所示之存款，而
    羅徐幼妹就系爭土地之公同共有權利則由兩造共同繼承，系
    爭土地並於109年12月21日辦理繼承登記在案。因羅文德、
    羅徐幼妹未立遺囑禁止分割遺產，兩造亦無不能分割之約定
    ，惟因羅國禎已出境不知去向，致迄今無法達成分割協議，
    爰依民法第1164條之規定，請求就羅文德、羅徐幼妹所遺如
    附表所示之遺產按兩造之應繼分比例予以分割等語。並聲明
    ：如主文第1、2項所示。
三、被告羅素娥、羅素嬌、羅素燕、羅國輝、羅國郎（下稱羅素
    娥等5人）均稱：對於本件分割遺產沒有意見，遺產範圍及
    分割方式均同意原告之主張等語。
四、被告羅國禎未於言詞辯論期日到場，亦未提出書狀作何聲明
    或陳述。
五、經查，原告主張被繼承人羅文德、羅徐幼妹為夫妻關係，育
    有兩造等7名子女。羅文德於89年3月31日死亡，遺有如附表
    編號1所示之土地，由羅徐幼妹與兩造因繼承而公同共有，
    嗣羅徐幼妹於104年1月20日死亡，遺有如附表編號2至4所示
    之存款，而羅徐幼妹就系爭土地之公同共有權利則由兩造再
    轉繼承，系爭土地並於109年12月21日辦理繼承登記為兩造
    公同共有。兩造就如附表編號1至4所示遺產（下稱系爭遺產
    ）之應繼分為每人7分之1，惟全體繼承人至今無法達成分割
    之協議等情，有羅文德之個人基本資料查詢結果、財政部北
    區國稅局遺產稅逾核課期間通知書、羅徐幼妹之除戶謄本及
    繼承系統表、兩造之戶籍謄本、財政部北區國稅局遺產稅免
    稅證明書、華南商業銀行股份有限公司109年12月8日營清字
    第10900354183號函所附之客戶資料整合查詢、中華郵政股
    份有限公司桃園郵局110年6月3日桃營字第1101800470號函
    所附之羅徐幼妹各類儲金交易往來明細、系爭土地登記第一
    類謄本等為證，並為被告羅素娥等5人所不爭執，而被告羅
    國禎經合法通知，未於言詞辯論期日到場，亦未提出書狀作
    何聲明或陳述，堪信原告之主張為真實。
六、按繼承人得隨時請求分割遺產，但法律另有規定或契約另有
    訂定者，不在此限。又繼承人有數人時，在分割遺產前，各
    繼承人對於遺產全部為公同共有，民法第1164條、第1151條
    分別定有明文。另遺產分割，依民法第1164條、第830條第2
     項之規定，應由法院依民法第824條命為適當之分配，不受
    任何共有人主張之拘束（最高法院49年台上字第2569號裁判
    要旨參照）。是法院選擇遺產分割之方法，應具體斟酌公平
    原則、各繼承人之利害關係、遺產之性質及價格、利用價值
    、經濟效用、經濟原則及使用現狀、各繼承人之意願等相關
    因素，以為妥適之判決。查兩造均為羅文德、羅徐幼妹之合
    法繼承人，已如前述，而兩造就系爭遺產並無不為分割之協
    議，亦無法律規定禁止分割情形，且系爭遺產依其使用目的
    並非不能分割，則原告因兩造全體無法為分割遺產之協議，
    訴請分割羅文德、羅徐幼妹所遺如附表所示之財產，自屬有
    據。又原告主張就羅文德、羅徐幼妹所遺如附表所示之遺產
    ，由兩造依應繼分即每人各7分之1之比例分配，此對兩造並
    無不利，亦無因各繼承人受分配價值不同，而有相互找補問
    題，且為被告所不爭執，對各繼承人利益核屬公平而無違當
    事人之意願，應認適當，是本院認羅文德所遺如附表編號1
    所示之土地，應按兩造之應繼分比例分割為分別共有，即每
    人各取得權利範圍7分之1，另羅徐幼妹所遺如附表編號2至4
    之存款則由兩造按應繼分即每人各7分之1之比例分配取得。
七、從而，原告依民法第1164條規定請求分割被繼承人羅文德、
    羅徐幼妹所遺如附表所示之遺產，為有理由，應予准許，爰
    就系爭遺產依附表分割方法欄所示方法予以分割。
八、末按因共有物分割、經界或其他性質上類似之事件涉訟，由
    敗訴當事人負擔訴訟費用顯失公平者，法院得酌量情形，由
    勝訴之當事人負擔其一部，民事訴訟法第80條之1定有明文
    。又分割遺產之訴，核其性質，兩造本可互換地位，本件原
    告請求分割遺產雖於法有據，然被告之應訴乃法律規定所不
    得不然，兩造顯均因本件訴訟而互蒙其利，為求公允，爰以
    兩造分配遺產之比例，酌定本件訴訟費用由兩造每人負擔7
    分之1，附此敘明。
九、據上論結，本件原告之訴為有理由，判決如主文。 
中　　華　　民　　國　　111 　年　　4 　　月　　20　　日
                  家事法庭    法  官      劉佩宜
以上正本證明與原本無異。
如不服本判決，應於送達後20日內，向本院提出上訴狀並表明上
訴理由，如於本判決宣示後送達前提起上訴者，應於判決送達後
20日內補提上訴理由書（須附繕本）。
如委任律師提起上訴者，應一併繳納上訴審裁判費。
中　　華　　民　　國　　111 　年　　4 　　月　　20　　日
                              書記官      曾啓聞


編號 遺產項目 面積（㎡）或金額（新臺幣） 分割方法  1 桃園市○○區○○段0000地號土地（權利範圍：1分之1） 287.04㎡ 由兩造按應繼分比例即每人7分之1分割為分別共有  2 觀音新坡郵局定期存款  200萬元及其孳息 由兩造按應繼分比例即每人7分之1分配取得  3 觀音新坡郵局活期存款  95,439元（計算至109年6月21日）及其孳息 由兩造按應繼分比例即每人7分之1分配取得  4 華南商業銀行活期存款 7,380元（計算至104年1月20日）及孳息 由兩造按應繼分比例即每人7分之1分配取得